臺灣臺中地方法院刑事判決
111年度易字第215號
公  訴  人  臺灣臺中地方檢察署檢察官
被      告  吳俊湧



上列被告因竊盜案件，經檢察官提起公訴（110年度偵字第38445
號、第38446號、第41298號），本院判決如下：
    主    文
吳俊湧犯竊盜罪，處有期徒刑參月，如易科罰金，以新臺幣壹仟
元折算壹日。未扣案之犯罪所得電線參捆均沒收，於全部或一部
不能沒收或不宜執行沒收時，追徵其價額。
其餘被訴部分無罪。
    犯罪事實
一、吳俊湧於民國110年10月1日1時27分許，騎乘車牌號碼000-0
    00號普通重型機車，前往臺中市○○區○○路000號，竊取朱冠
    儒所有置放在車牌號碼000-0000號自用小貨車上之電線3捆
    得手，並以前揭機車載運至不詳之資源回收廠販售，得款新
    臺幣（下同）600元。嗣朱冠儒發現電線遭竊報警處理，經
    警方調閱監視器錄影畫面比對分析，始循線查獲上情。
二、案經朱冠儒訴由臺中市政府警察局霧峰分局報告臺灣臺中地
    方檢察署檢察官偵查起訴。　　
    理    由
壹、有罪部分：
一、證據能力：   
　　本判決以下引用被告吳俊湧以外之人於審判外之陳述，檢察
    官、被告均不爭執其證據能力，且迄至言詞辯論終結前亦未
    聲明異議，本院審酌上開陳述作成之情況並無違法不當之情
    形或證明力明顯過低之瑕疵，爰依刑事訴訟法第159條之5第
    1項及第2項規定，認均得為證據。再本判決以下引用之非供
    述證據，檢察官、被告均未表示排除前開證據之證據能力，
    本院審酌前開非供述證據並無證據證明係公務員違背法定程
    序所取得，亦無顯有不可信之情況與不得作為證據之情形，
    爰依刑事訴訟法第158條之4規定反面解釋、第159條之4規定
    ，認均得為證據。
二、認定犯罪所憑之證據及理由：
　　上開犯罪事實，業據被告於警詢、本院準備程序及審理時均
    坦承不諱（見偵41298卷第45至47頁、本院卷第63頁、第150
    頁），核與證人即告訴人朱冠儒於警詢時證述之內容相符（
    見偵41298卷第49至51頁），並有監視器畫面翻拍截圖（見
    偵41298卷第53至66頁）、臺中市政府警察局霧峰分局受(處
    )理案件證明單、受理各類案件紀錄表（見偵41298卷第67至
    69頁）、車牌號碼000-0000號自用小貨車車輛基本資料、車
    主基本資料及車輛異動紀錄之車輛詳細資料報表（見偵4129
    8卷第71頁）、車牌號碼000-000號普通重型機車車號查詢機
    車車籍資料（見偵41298卷第7頁）在卷可稽，足認被告自白
    與事實相符，堪予採信。綜上，本案事證明確，被告犯行已
    堪認定，應予依法論科。
三、論罪科刑：　　
㈠、核被告所為，係犯刑法第320條第1項之竊盜罪。被告前於108
    年間，因施用毒品案件，經本院以108年度中簡字第2257號
    判決判處有期徒刑4月確定，於109年6月2日徒刑執行完畢出
    監等情，有臺灣高等法院被告前案紀錄表附卷可證（見本院
    卷第29頁），其於受有期徒刑執行完畢後，5年內故意再犯
    本案均為有期徒刑以上之罪，為累犯，並酌以被告前尚有多
    次竊盜、搶奪之財產犯罪前科紀錄，足見其有特別惡性，且
    前罪之徒刑執行無成效，被告對於刑罰之反應力顯然薄弱，
    爰依刑法第47條第1 項規定加重其刑（司法院大法官釋字第
    775 號解釋意旨參照）。另本案被告所犯之罪雖有構成累犯
    加重其刑之適用，但基於精簡裁判之要求，尚無庸於主文為
    累犯之諭知（110年度台上大字第5660號裁定意旨參照）。
㈡、至被告雖於本院審理時主張適用刑法第59條減輕其刑云云。
    但本院審酌被告前有多次侵害財產法益之犯罪紀錄，有如前
    述，猶再犯本案，惡性非輕，尚非情節輕微，參以被告於警
    詢時供稱：（為何竊取臺中市○○區○○路000號貨車內之電線
    ？）吃飽太閒等語（見偵41298卷第46頁），可見被告係恣
    意竊取他人財物，並非因飢寒而起盜心，犯罪情狀於客觀上
    顯不足以引起一般同情，尚難認有何縱科以最低度刑仍嫌過
    重之情形，無適用刑法第59條之餘地。
㈢、爰審酌被告前有多次竊盜、搶奪之財產犯罪前科紀錄，業如
    前述，可見其素行非佳，仍不思以正途謀取財物，為滿足自
    己私慾，圖以不勞而獲之方式，竊取他人財物，欠缺尊重他
    人財產權之觀念，法治觀念淡薄，行為殊值非難，再兼衡被
    告犯後坦承犯行，且行竊手段尚屬平和，所竊取電線3捆，
    價值非鉅，然尚未與告訴人朱冠儒達成和解，及被告之犯罪
    動機、目的、手段，暨被告於本院審理時自陳之國中畢業、
    另案入監前無業、未婚、無子女、父母年邁、患有中度精神
    障礙（被告於本院準備程序時自述未達刑法第19條第1項、
    第2項之程度〔見本院卷第64頁〕）、右手食指前端截肢、家
    境貧寒（見本院卷第150頁）等一切情狀，量處如主文所示
    之刑，並諭知易科罰金之折算標準。
四、沒收：　　
　　未扣案之電線3捆，為被告之犯罪所得，應依刑法第38條之1
    第1項前段、第3項之規定宣告沒收，於全部或一部不能沒收
    時追徵其價額。
貳、無罪部分：
一、公訴意旨略以：被告意圖為自己不法之所有，基於竊盜犯意
    ，分別為以下犯行:
㈠、於110年6月14日4時56分許，在臺中市○○區○○路000號騎樓，
    竊取告訴人陳芷茵所有置放在騎樓冰箱內總價值新臺幣(下
    同)418元之奶茶4杯、芒果奶酪2盒、提拉米蘇2盒得手後離
    去。嗣告訴人陳芷茵發現遭竊後，依現場監視器攝錄影像報
    警處理，經警調閱相關資料比對後始循線查獲。
㈡、於110年6月21日21時30分許，在臺中市○○區○○街000巷0號前
    ，見告訴人張凱智所有停放在該處車牌號碼000-000號普通
    重型機車鑰匙未取走，即以該鑰匙開啟機車置物箱，將告訴
    人張凱智所有置於置物箱錢包內之1700元竊取得手後離去。
    嗣告訴人張凱智發現遭竊報警處理，經警方調閱監視器攝錄
    影像比對相關資料後始循線查獲。
　　因認被告上開所為，均係涉犯刑法第320條第1項之竊盜罪嫌
    等語。
二、按犯罪事實應依證據認定之，無證據不得認定犯罪事實；不
    能證明被告犯罪者，應諭知無罪之判決，刑事訴訟法第154
    條第2項、第301條第1項分別定有明文。又犯罪事實之認定
    ，應憑證據，如未能發現相當證據或證據不足以證明被告犯
    罪時，自不能以推測或擬制之方法，以為裁判之基礎（最高
    法院110年度台上字第3489號判決意旨參照）。而認定犯罪
    事實所憑之證據，雖不以直接證據為限，間接證據亦包括在
    內；然而無論直接或間接證據，其為訴訟上之證明，須於通
    常一般之人均不致有所懷疑，而得確信其為真實之程度者，
    始得據為有罪之認定（最高法院110年度台上字第2664號判
    決意旨參照）。另檢察官就被告犯罪事實，應負舉證責任，
    刑事訴訟法第161條第1項定有明文。倘其所舉證據，不足說
    服審判法院，獲致被告犯罪之確信心證，被告應受同法第15
    4條第1項無罪推定規定之保障，應諭知無罪之判決或不另為
    無罪之諭知(最高法院110年度台上字第5020號判決意旨參照
    )。
三、公訴人認被告涉犯上開罪嫌，無非係以告訴人陳芷茵、張凱
    智於警詢時之指訴、現場監視器攝錄影像截圖、被告於110
    年6月間因竊盜案為警查獲時之警詢照片、員警職務報告書
    等為其主要論據。訊據被告堅決否認涉有此部分竊盜犯行，
    辯稱：這2案並非我犯下的等語。經查：
㈠、關於110年6月14日該次竊案部分：
１、告訴人陳芷茵所有並置放在臺中市○○區○○路000號騎樓冰箱內
    ，總價值418元之奶茶4杯、芒果奶酪2盒、提拉米蘇2盒，於
    110年6月14日4時56分許遭竊嫌竊取等情，業據證人即告訴
    人陳芷茵於警詢時指述明確（見偵38446卷第51至52頁），
    然因告訴人陳芷茵未在場目擊竊嫌行竊過程，其對於所有之
    奶茶4杯、芒果奶酪2盒、提拉米蘇2盒係遭何人竊取一節並
    不知悉，故告訴人陳芷茵上揭證述內容，僅能證明其放置於
    冰箱內之前揭物品於上開時間遭竊之事實，尚無法以告訴人
    陳芷茵上開證詞，遽認本案竊案係被告所為。
２、證人即承辦本案竊案之員警蔡淳宇雖於本院審理時證稱：我
    們是依照被害店家所提供的監視器錄影畫面，經反覆撥放比
    對後，認為畫面中竊嫌的髮型、臉型、眉毛、眼睛、身高、
    身材、手上配戴的佛珠等特徵與被告相符，加上被告於那段
    期間，在那附近的轄區有多次行竊的紀錄，因此判斷本案竊
    案係被告所為等語（見本院卷第139至144頁）。惟觀諸竊嫌
    上開行竊過程之監視器錄影畫面，顯示竊嫌係1位身材高瘦
    、短髮、臉戴口罩、身穿黑色短袖T-SHIRT、淺色長褲、黑
    色拖鞋、右手手腕配戴黑色飾品（似手錶或佛珠）之男子，
    可見竊嫌之穿著為一般男子常見之穿著，並無任何特殊性，
    已難以與被告到案後之穿著樣式相類似而遽認係被告；此外
    ，因監視器錄影畫面甚為模糊，亦難以識別該名竊嫌之五官
    、樣貌之特徵，有監視器錄影畫面翻拍截圖及比對照片在卷
    可考（見偵38446卷第55至59頁），並經本院於準備程序時
    勘驗確認無訛，有本院勘驗筆錄及附件附卷可參（見本院卷
    第83至108頁），實無從以上開模糊不清之監視器錄影畫面
    中之竊嫌與被告之外貌特徵互為比對，以資確認被告是否為
    本案之竊嫌。
３、參以本案竊案並非罕見之犯罪手法，且行竊地點係在車龍馬
    水之臺中市大里區市區，而非人煙稀少之偏僻地區，實不能
    排除係他人犯案之可能，且依照目前公訴人所提出之證據，
    或其指出證明之方法，尚未能使本院之心證達到確信其為真
    實之程度，就被告是否涉犯110年6月14日該次竊案之犯行，
    仍有合理懷疑之存在。
㈡、關於110年6月21日該次竊案部分：
１、告訴人張凱智所有並停放在臺中市○○區○○街000巷0號前之車
    牌號碼000-000號普通重型機車之鑰匙未拔，於110年6月21
    日21時30分許，遭竊嫌以該鑰匙開啟該機車置物箱，竊取告
    訴人張凱智放置在該置物箱內之現金1700元等情，業據證人
    即告訴人張凱智於警詢時指述明確（見偵38445卷第49至51
    頁），然因告訴人張凱智未在場目擊竊嫌行竊過程，其對於
    所有之現金1700元係遭何人竊取一節並不知悉，故告訴人張
    凱智上揭證述內容，僅能證明其放置於車牌號碼000-000號
    普通重型機車置物箱內之現金1700元於上開時間遭竊之事實
    ，尚無法以告訴人張凱智上開證詞，遽認本案竊案係被告所
    為。
２、證人即員警蔡淳宇雖於本院審理時證稱：這件竊案是我同事
    經手，並非我所承辦。我們是以監視器錄影畫面中竊嫌的特
    徵，與被告的特徵做比對，認為非常符合，因此研判竊嫌就
    是被告等語（見本院卷第142至144頁）。惟觀諸竊嫌上開行
    竊過程之監視器錄影畫面，顯示竊嫌係1位身材高瘦、短髮
    、臉戴口罩、身穿深色短袖T-SHIRT（胸口有1長方形圖案）
    、淺色短褲、黑色拖鞋之男子，然因畫面模糊而難以辨識該
    名男子之五官、樣貌等特徵，有監視器翻拍截圖及比對照片
    在卷可考（見偵38445卷第55至61頁），並經本院於準備程
    序時勘驗確認無訛，有本院勘驗筆錄及附件附卷可參（見本
    院卷第83至87頁、第108至123頁），且該名竊嫌之穿著為一
    般男性常見之穿著，亦無任何特殊性可言，實無從以上開模
    糊不清之監視器錄影畫面中之竊嫌與被告之外貌、穿著等特
    徵互為比對，以資確認被告是否為本案之竊嫌。
３、參以本案竊案並非罕見之犯罪手法，且行竊地點係在車龍馬
    水之臺中市大里區市區，而非人煙稀少之偏僻地區，實不能
    排除係他人犯案之可能，且依照目前公訴人所提出之證據，
    或其指出證明之方法，尚未能使本院之心證達到確信其為真
    實之程度，就被告是否涉犯110年6月21日該次竊案之犯行，
    仍有合理懷疑之存在。
四、綜上所述，公訴意旨所提出上述證據，其證明仍未達於超越
    合理懷疑之程度。本案依現存證據資料，經綜合評價調查證
    據之結果，既不能使本院形成被告有涉前揭竊盜犯行之確切
    心證，揆諸前揭說明，其被訴前揭犯行應屬不能證明，依法
    應諭知其無罪之判決，以昭審慎。　　
據上論斷，應依刑事訴訟法第299條第1項前段、第301條第1項，
刑法第320條第1項、第47條第1 項、第41條第1項前段、第38條
之1第1項前段、第3項，刑法施行法第1之1條第1項，判決如主文
。
本案經檢察官蔣志祥提起公訴，檢察官羅秀蓮到庭執行職務。
中　　華　　民　　國　　111 　年　　8 　　月　　26　　日
                  刑事第三庭  法  官  簡志宇
以上正本證明與原本無異。
如不服本判決應於收受送達後20日內向本院提出上訴書狀，並應
敘述具體理由；其未敘述上訴之理由者，應於上訴期間屆滿後日
內向本院補提理由書（均須按他造當事人之人數附繕本）「切勿
逕送上級法院」。
告訴人或被害人如不服判決，應備理由具狀向檢察官請求上訴，
上訴期間之計算，以檢察官收受判決正本之日起算。
　                            書記官  林勝彥　
中　　華　　民　　國　　111 　年　　8 　　月　　26　　日
附錄本案論罪科刑法條全文：
◎中華民國刑法第320條
意圖為自己或第三人不法之所有，而竊取他人之動產者，為竊盜
罪，處 5 年以下有期徒刑、拘役或 50 萬元以下罰金。
意圖為自己或第三人不法之利益，而竊佔他人之不動產者，依前
項之規定處斷。
前二項之未遂犯罰之。